臺灣高等法院臺中分院刑事判決　　　 94年度交上易字第697號
上　訴　人　臺灣台中地方法院檢察署檢察官
上　訴　人
即　被　告　丁○○
　　　　　　　　　　之十二號
選任辯護人　謝英吉律師
上列上訴人因被告過失致死等案件，不服臺灣台中地方法院94年
度交易字第82號，中華民國94年 4月14日第一審判決（起訴案號
：臺灣臺中地方法院檢察署93年度偵字第5375號），提起上訴，
本院判決如下：
    主  文
上訴駁回。
   事   實
一、丁○○於民國九十二年十月十五日晚上，在臺中縣大肚鄉○○路某處飲用酒類後，已達不能安全騎乘機車等動力交通工
    具之程度，仍無照騎乘其父蕭金華所有之牌照號碼ＧＬＡ─
    七二九號重型機車，後座搭載陳真平，沿臺中縣大肚鄉○○
    路由北往南方向行駛，於同日二十三時許，途經沙田路一段
    五八三號前，原應注意汽車駕駛人（含機車）飲用酒類後其
    吐氣所含酒精濃度超過每公升○‧二五毫克者，不得駕車及
    汽車行駛時，駕駛人應注意車前狀況，並隨時採取必要之安
    全措施，而當時天候晴、夜間有照明、柏油路面乾燥無缺陷
    、亦無障礙物、視距良好，依當時情形，又無不能注意之情
    事，竟疏於注意，而擦撞道路中央分隔島，人車均倒地，致
    陳真平跌落對向內側車道受傷；丁○○跌倒後一時尿急而疏
    未注意立即將陳真平扶起，且亦未妥適設置安全警告標示（
    原審法院判決漏載，應予補敘），即適有一不詳車號自小客
    車沿沙田路由南往北方向行駛，行經該處時因閃避不及，碾
    過陳真平，致陳真平於送醫後，仍於同年月十六日上午零時
    四十分許因外傷性休克死亡，嗣經警據報前往處理，測得丁○○酒後呼氣所含酒精濃度高達每公升○‧九五毫克。
二、案經被害人陳真平之父甲○○告訴及臺中縣警察局烏日分局
    報告臺灣臺中地方法院檢察署檢察官相驗後自動檢舉偵查起
    訴。
    理  由
一、訊據被告丁○○矢口否認右揭犯行，辯稱：是陳真平騎機車
    載伊，伊喝醉了，不知道車禍如何發生，車禍時誰騎車的伊
    也不知道云云。惟查：(一)本件事故肇事之牌照號碼ＧＬＡ─
    七二九號重型機車係被告之父蕭金華所有，業據被告供承在
    卷。被害人陳真平於事故後經送光田醫院急救時，經抽血檢
    驗血液酒精濃度為零點五一七ｇ﹪，此有光田綜合醫院生化
    檢驗報告單在卷可佐，換算為呼氣酒精濃度為每公升二點五
    八五毫克，而被告於事故後，經警為呼氣酒精測試，測試值
    為每公升零點九五毫克，顯然被害人酒後呼氣酒精濃度遠高
    於被告二點五倍以上，被害人陳真平當日既已酒醉，並打電
    話要求證人丙○○去載他，當無再自行騎乘機車之理，又牌
    照號碼ＧＬＡ─七二九號重型機車亦非其所有，而係被告丁○○之父所有，衡情於雙方均喝醉之情形下，更不可能由陳
    真平騎乘非屬自己所有之機車。該機車又係被告父親之機車
    ，被害人對該機車之性能應遠不如被告熟悉，在此情形下，
    被告焉有可能由比伊更醉之被害人陳真平騎機車載伊，是以
    被告辯稱係被害人陳真平騎機車載伊，顯與常情不符。(二)況
    且證人丙○○於偵查中結證稱：「陳真平每次喝醉酒都會打
    電話叫伊去載他，不會自己騎車」、「（你騎腳踏車在哪裡
    遇到陳真平、丁○○？）在我家ＫＴＶ」、「（為何不載走
    陳真平？）來不及了」、「（這次是否知道誰騎的？）丁○○騎的，是他騎的沒有錯，我有看到他騎機車，‧‧‧‧丁○○他喝醉了騎機車，又逆向騎車迴轉，我聽到撞擊聲，我
    會害怕」等語（見偵卷第四一頁至第四二頁）。是以依證人
    丙○○當場之見聞，車禍發生當時應確係被告騎乘機車，復
    依被告於偵查中供承「（問：對丙○○說機車是你騎的有何
    意見？）答：沒有。‧‧‧」（見偵查卷第61頁）。是被告
    事後又辯稱係陳真平騎機車載伊，被告所辯為事後翻異卸責
    之詞，顯不可採。(三)再參以證人乙○○於偵查中已證稱：「
    當時我聽到「碰」一聲，即跑出來看，‧‧‧我還問要不要
    叫救護車及報警，他們說不用，是他們自己撞安全島，當時
    傷者（丁○○）站在機車頭，死者（陳真平）跌坐在後座，
    死者叫傷者不要用手拉他，我當時看死者沒受傷，頭也沒流
    血，‧‧」（見92相字1440號卷第37頁背面）。證人乙○○
    於本院審理時亦證稱：「我看到車禍發生後，我直覺認為需
    要報警，但是被告說不用，被告有去拉被害人叫被害人起來
    ，但被害人醉得不省人事，叫被告不要拉他，後來我就跑回
    店裡打電話報警，當時被害人躺在地上，臉部朝下，……我
    進去報警出來後，看到被告在郵局前面的馬路中間小便，他
    當時亦醉得很厲害，嗣後警察來時，因被害人遭車子碾過，
    所以頭部有一灘血跡，是我進去打電話報警這段時間，死者
    被車子撞到，我沒有看到」、「（問：車禍發生時機車靠在
    安全島，方向為何？死者及被告兩人站的位置如何？）機車
    靠在安全島是他們原來要行進的方向，他們兩人後來跑到對
    向車道，我看到時，死者是在機車後座的位置，緊貼在分隔
    島的對向快車道上面，被告是站在機車頭那邊，亦是緊貼分
    隔島對向快車道上。並沒有看到被告兩人在對向車道跑來跑
    去，我看到時，被告站在機車旁邊，另一個倒在地上，沒有
    走動。是後來我跟被告說，這樣很危險，要把他朋友叫起來
    ，被告才去叫他，當時兩人都喝得很醉。」等情（見本院卷
    第54、55頁），則依證人乙○○上開所供其所見車禍發生之
    後當場情形，係被告人在機車頭之位置，而死者陳真平則係
    在機車後座的位置之証詞，核與證人丙○○當場所見之上開
    所供「車禍發生當時係被告騎乘機車」之情事參互以觀，均
    相吻合。又按證人之陳述，非謂一有不符或矛盾，即應認其
    全部均為不可採信，縱本件證人丙○○之證言，與其他証人
    現場所見細節，因留意重點不同或對部分細節記憶有欠明確
    ，致所陳一些事實之枝節稍未盡相符，惟本件證人丙○○當
    場之見聞所供「被告丁○○騎車」之基本事實之陳述，核與
    上開真實性無礙，自得予以採酌，足見證人丙○○偵查中之
    証述，核與事証相符，足證具有較可信之情況，復為證明被
    告之犯罪事實所必要，確屬有據，堪予採信。(四)又告訴人甲○○於本院審理時亦陳稱：「事發當時我兒子陳真平的酒精
    濃度較被告為高，我兒子已喝醉，不可能騎乘機車，是被告
    騎車載我兒子的，因撞上安全島我兒子才跌落倒下，被告當
    時去小便沒有及時救我兒子才被車子撞死。我兒子有打電話
    給丙○○，叫丙○○前去載他回去，當時丙○○有在現場跟
    我這麼說，丙○○說被告騎乘機車載陳真平不穩，我兒子叫
    丙○○來我家騎我的機車出去，因丙○○沒機車，正好我的
    機車被我騎出去，所以丙○○騎腳踏車去那邊。」、「‧‧
    ‧事發當時我的兒子已醉得不省人事，連跌到對向的快車道
    上也不知要逃離，所以當時不可能是我兒子騎乘機車，且我
    兒子很瘦，體重只有五十公斤，如被告當時將他抱離快車道
    應無問題，惟因被告尿急跑去方便，將我兒子置於快車道不
    管，才使其死亡。」、「‧‧‧被告為了脫罪，所以辯說當
    時是我兒子騎機車。」（見本院卷第72、73、93頁）告訴人
    甲○○之指訴核與上開證人乙○○、丙○○當場之見聞，尚
    無不合。(五)又被告辯護人於本院審理時雖辯以「本件檢察官
    於偵訊中傳喚丙○○作證時，被告並未在場，當時被告亦無
    選任辯護人在場，被告對證人丙○○之證詞，根本無從行使
    詰問，被告詰問權無異遭到剝奪，又原審法院亦以無傳喚丙○○到庭之必要，對丙○○於偵查中之證詞，採證程序顯然
    違法，丙○○之證詞並無證據能力，自不得作為認定被告有
    罪之證據，原審逕以丙○○偵訊中之證詞，遽為不利於被告
    之認定，其判決顯非適法。」云云，惟現行刑事訴訟法修正
    採行改良式當事人進行主義，於嚴謹證據法則之餘，酌採英
    美法之傳聞法則理論，以保障當事人之反對詰問權，但仍基
    於證據資料愈豐富，愈有助於實體上真實發現之理念，及兼
    顧現階段實務運作之需要，於本法增設第一百五十九條之一
    至第一百五十九條之五關於傳聞證據例外適格之規定，是自
    其修法精神以言，非許被告或其辯護人得以任憑己意，空言
    爭辯警詢、偵查筆錄及其相關之文書資料一概不具證據能力
    。又同法第一百五十九條之一第二項規定：「被告以外之人
    於偵查中向檢察官所為之陳述，除顯有不可信之情況者外，
    得為證據。」應與第一項所定：「被告以外之人於審判外向
    法官所為之陳述，得為證據。」接續觀察，亦即第一項所定
    關於在法官面前作成之供述證據，因係於公開審判之法庭活
    動下取得，其任意陳述之信用性足認有確定保障，乃賦予證
    據能力；第二項所定在檢察官面前作成之供述證據，因受偵
    查不公開之限制，非在公開之法庭活動下為之，但衡以我國
    現今實務運作情形，檢察官多能遵守程序正義，不致違法取
    供，可信性極高，故除有顯不可信之情況外，原則上均得為
    證據。此所稱「顯有不可信之情況」，即指關於檢察官取供
    程序，已經明顯違背程序規定，超乎正常期待，而無可信任
    ，是判斷偵查中供述證據是否具有證據適格，應以該供述作
    成之客觀條件及環境，例如陳述人於陳述時之心理狀態是否
    健全、有無違法取供情事，是否出於陳述者之真意所為之供
    述，作為判斷之依據，乃屬程序上證據能力信用性之問題，
    尚與實質上其陳述內容是否真實可採之證明力憑信性有間。
    （參見最高法院94台上4665號判決）。本件經本院多次傳喚
    證人丙○○均未到庭，依其提出於本院之刑事陳報狀載明「
    證人自案發迄今屢遭被告丁○○恐嚇，惡言相向，致心生畏
    懼，惶恐不安，生命安全受莫大威脅。‧‧‧爰請鈞院以證
    人於偵查庭之筆錄參辦，准予證人免於出庭作證，‧‧。」
    等語（見本院卷第85頁），證人丙○○因而未能到庭，惟證
    人丙○○於偵查中已陳述明確，且上開陳述，核與事証相符
    ，又為被告丁○○於偵查中所不否認證人指其騎車，已如上
    述，則證人丙○○所供，並無顯有不可信之情況，依上開見
    解，該陳述自有其証據能力，得採酌為被告丁○○不利之證
    據，被告此之所辯，亦無足採。綜上所述，本院認亦無再傳
    訊證人丙○○之必要。至被害人陳真平於事故發生時，確係
    跌落躺於車道上，因酒醉不知起身離開車道，被告丁○○有
    拉被害人陳真平，但未即將陳真平扶起離開車道，致被害人
    陳真平遭他車閃避不及碾壓，導致陳真平死亡之情事，業據
    證人乙○○等供述如上，顯見卷內陳真平抽血檢驗報告結果
    顯示被害人陳真平酒測值高於被告丁○○，應核與事實相符
    ，本件光田綜合醫院生化檢驗報告單尚可採信，被告丁○○
    空言質疑該光田綜合醫院對被害人陳真平酒測值之生化檢驗
    報告單之可信性，尚屬無稽，均併附此敘明。
二、此外，並有臺中縣警察局道路交通事故調查報告表、現場圖
    、現場相片、酒精測試報告、光田綜合醫院生化檢驗報告單
    、法醫參考病例摘要等在卷可稽。而被害人陳真平確因本件
    車禍受傷死亡，亦經臺灣臺中地方法院檢察署檢察官督同法
    醫師相驗明確，製有相驗屍體證明書、驗斷書及勘驗筆錄等
    在卷可憑。按服用酒類不能安全駕駛動力交通工具之認定，
    參考德國、美國之認定標準，對於酒精濃度呼氣已達每公升
    ０．五五毫克或血液濃度達百分之０．一一以上，肇事率為
    一般正常人之十倍，應認為已達不能安全駕駛之標準（法務
    部八十八年五月十八日八八年度法檢字第一六六九號函參照
    ），被告於肇事後，經警測得吐氣中所含酒精濃度高達每公
    升零點九五毫克，其駕駛車輛之注意能力已因飲酒而較平日
    為低，且發生本件事故，顯已達不能安全駕駛動力交通工具
    之程度甚明。次按汽車駕駛人飲用酒類或其他類似物後其吐
    氣所含酒精成分超過每公升０．二五毫克以上者，不得駕車
    ；又汽車行駛時，駕駛人應注意車前狀況，並隨時採取必要
    之安全措施，道路交通安全規則第一百十四條第二款、第九
    十四條第三項分別定有明文，被告駕車自應注意上述道路交
    通安全規定，而參以前開卷附道路交通事故調查報告表（一
    ）之記載，本件事故當時天候晴、夜間有照明、柏油路面乾
    燥無缺陷、亦無障礙物、視距良好等路況，依當時情形，被
    告顯無不能注意之情況，竟疏未注意及此，酒後貿然駕車且
    未注意車前狀況，擦撞中央分隔島，致陳真平跌落受傷後，
    丁○○跌倒後一時尿急而疏未注意立即將陳真平扶起，且亦
    未妥適設置安全警告標示，致陳真平遭不詳車號自小客車因
    閃避不及碾壓，導致陳真平死亡，被告自應負過失責任。而
    被告之過失行為與被害人陳真平之死亡結果間，具有相當因
    果關係。本件事證明確，被告公共危險及過失致死犯行均堪
    以認定。
三、核被告丁○○所為，係犯刑法第一百八十五條之三之公共危
    險罪及同法第二百七十六條第一項之過失致死罪。被告所犯
    上開二罪間，罪名有異，行為互殊，應予分論併罰。公訴人
    雖以被害人陳真平受傷後再遭不詳車號自小客車碾壓致死，
    因發生之時間極為短暫，應非被告丁○○所得預見，尚難遽
    論以過失致死罪嫌，而認被告僅負刑法第二百八十四條第一
    項前段之過失傷害罪責云云。然本件係因被告酒後貿然駕車
    且未注意車前狀況，擦撞中央分隔島，致陳真平跌落受傷後
    ，被告丁○○跌倒後一時尿急，而疏未注意立即將陳真平扶
    起，且亦未妥適設置安全警告標示，致被害人陳真平遭不詳
    車號自小客車因閃避不及碾壓，導致陳真平死亡，被告之過
    失行為與被害人陳真平之死亡結果間，具有相當因果關係，
    詳如上述，被告辯護人辯稱本件被告丁○○行為與被害人死
    亡間因果關係已中斷，自有未合。再公訴人既認為被害人陳
    真平受傷後再遭不詳車號自小客車碾壓致死，發生之時間極
    為短暫，非被害人死亡獨立原因，則被害人死亡與被告酒醉
    駕車撞擊安全島之過失行為間，因果關係並未中斷，縱然另
    一車輛碾壓被害人導致死亡，依據相當因果關係法則之判斷
    ，仍無礙被告過失行為對被害人死亡之過失責任。另公訴人
    雖認此部分應非被告丁○○所得預見，然被告撞擊地點係在
    安全島，被害人跌落在車道中，該處為汽車通行之處，被告
    對於被害人可能遭受撞擊，豈可能毫無預見之可能，是公訴
    人認被告為所係犯同法第二百八十四條第一項前段之過失傷
    害罪，起訴法條尚有未洽，應予變更，爰依刑事訴訟法第三
    百條之規定，變更起訴法條為刑法第二百七十六條第一項之
    過失致死罪。又被告僅領有輕型機車之駕駛執照，並未考領
    重型機車之駕駛執照，業據被告供認不諱，被告無照騎乘重
    型機車應屬無照駕駛，被告無駕駛執照駕車及酒醉駕車，因
    而致陳真平死亡部分，依法應負刑事責任，應依道路交通管
    理處罰條例第八十六條之規定加重其刑。原審持同一見解，
    引據刑事訴訟法第300條，刑法第185條之3、第276條第1項
    、第51條第5款，道路交通管理處罰條例第86條第1項，罰金
    罰鍰提高標準條例第1條前段，並審酌被告酒醉後已不能安
    全駕駛，仍不顧公眾之安危，貿然騎乘機車，造成他人死亡
    ，應予非難；兼衡及被告素行，犯後否認犯行及過失程度、
    造成被害人死亡，所生之危害重大，肇事後之態度，且被告
    尚未與被害人家屬達成民事和解賠償等一切情狀，分別量處
    被告所犯之公共危險罪為有期徒刑貳月以及被告所犯之過失
    致死犯行為有期徒刑捌月，並定其應執行之刑為有期徒刑玖
    月，認事用法，核無不合，量刑亦稱妥適。被告上訴意旨，
    否認犯罪，指摘原判決不當，及公訴人上訴意旨以原審就被
    告之犯行，量刑似嫌過輕，提起上訴，均為無理由，應予駁
    回。
四、據上論斷，應依刑事訴訟法第368條，判決如主文。
本案經檢察官戊○○到庭執行職務。
中　　華　　民　　國　　94　　年　　10 　月　　25　　日
            刑事第二庭  審判長法　官  李  璋  鵬
                              法  官  方  艤　駐
                              法  官  蕭  錦　鍾
上列正本證明與原本無異。
不得上訴。
                              書記官  廖　次　芬
中　　華　　民　　國　　94　　年　　10 　月　　26   　日
                                                      Ａ
